臺灣臺中地方法院刑事判決
111年度交簡上字第214號
上  訴  人  臺灣臺中地方檢察署檢察官
被      告  戴翊涵




上列上訴人因被告公共危險案件，不服本院中華民國111年5月31
日第一審簡易判決（111年度中交簡字第1000號；聲請簡易判決
處刑案號：111年度速偵字第2195號），提起上訴，本院管轄之
第二審合議庭判決如下：
    主    文
原判決撤銷。
戴翊涵犯駕駛動力交通工具而吐氣所含酒精濃度達每公升零點二
五毫克以上罪，累犯，處有期徒刑伍月，如易科罰金，以新臺幣
壹仟元折算壹日。
    犯罪事實
一、戴翊涵於民國111年5月10日上午8時許，在臺中市北屯區某
    工地內，飲用含酒精成分之保力達後，明知飲酒後已影響正
    常操控車輛之能力，駕車將足以危害公眾往來之安全，竟基
    於飲用酒類達相當程度而駕駛動力交通工具之犯意，於同日
    下午2時許，騎乘車牌號碼000-0000號普通重型機車上路。
    嗣於同日下午2時42分許，行經臺中市北區三民路3段與益華
    街交岔路口時，因行車不穩且未依規定裝設後照鏡而為警攔
    查，並經警於同日下午2時57分許對其實施吐氣酒精濃度測
    試，測得其吐氣所含酒精濃度為每公升0.48毫克，因而查悉
    上情。
二、案經臺中市政府警察局第二分局報告臺灣臺中地方檢察署檢
    察官聲請簡易判決處刑。
    理    由
一、本判決下述所引用被告以外之人於審判外之供述證據，檢察
    官及被告戴翊涵迄本院言詞辯論終結前，就該等證據之證據
    能力，皆未聲明異議，而本院審酌上開供述證據資料製作時
    之情況，並無不當取供或證明力明顯過低之瑕疵，認以之作
    為證據應屬適當，依刑事訴訟法第159條之5規定，認均具有
    證據能力。而本案所引用之其餘非供述證據，並無證據證明
    係實施刑事訴訟程序之公務員違背法定程序所取得，依刑事
    訴訟法第158條之4反面解釋，應認均具有證據能力，併此敘
    明。
二、上開犯罪事實，業據被告於警詢、偵查及本院審理中坦承不
    諱（見偵卷第24、35-36頁、本院二審卷第49頁），並有員
    警職務報告（見偵卷第19頁）、酒精測定紀錄表（見偵卷第
    27頁）、臺中市政府警察局舉發違反道路交通管理事件通知
    單、執行交通違規移置保管車輛收據（見偵卷第29頁）在卷
    可證，足見被告上開任意性自白與事實相符，堪可採信。綜
    上所述，本案事證明確，被告上開犯行洵堪認定，應依法論
    科。
三、論罪科刑　　
　㈠核被告所為，係犯刑法第185條之3第1項第1款駕駛動力交通
    工具而吐氣所含酒精濃度達每公升0.25毫克以上罪。　
　㈡被告前因公共危險案件，經臺灣宜蘭地方法院以108年度交簡
    字第1006號判決判處有期徒刑3月確定，嗣於109年4月8日易
    科罰金執行完畢等情，有上開判決及臺灣高等法院被告前案
    紀錄表在卷可證（見本院二審卷第55-57頁）。其於有期徒
    刑執行完畢後，5年內故意再犯本案有期徒刑以上之罪，為
    累犯，並依司法院釋字第775號解釋意旨，審酌被告於前案
    執行完畢後，未生警惕，故意再為本案犯行，足見前罪之徒
    刑執行成效不彰，其對刑罰之反應力顯然薄弱，衡量本案犯
    罪情節及被告所侵害之法益，予以加重最低本刑並無罪刑不
    相當之情事，爰依刑法第47條第1項之規定加重其刑。
四、原審以被告上開犯罪，事證明確，予以論罪科刑，固非無見
    。惟查：
  ㈠按被告構成累犯之事實及應加重其刑之事項，均應由檢察官
    主張並具體指出證明之方法後，經法院踐行調查、辯論程序
    ，方得作為論以累犯及是否加重其刑之裁判基礎（最高法院
    110年度台上字第5660號刑判決要旨參照）。經查，檢察官
    於聲請簡易判決處刑書業已主張被告有上開構成累犯之前案
    紀錄，且被告本案係再犯與前案相同罪名，足認被告刑罰適
    應力薄弱，且有特別惡性，請依刑法第47條第1項規定加重
    其刑等語，並提出臺灣臺中地方檢察署刑案資料查註紀錄表
    為憑（見本院一審卷第9-10頁），應認檢察官就前階段被告
    構成累犯之事實，業已主張並具體指出證明方法。原審判決
    認檢察官就被告構成累犯之事實及應加重其刑之事項，未具
    體指出任何證明方法，而未予認定是否構成累犯及應否加重
    其刑乙節，容有違誤。又本案檢察官就後階段累犯應加重其
    刑之事項，於聲請簡易判決處刑書雖未具體指出證明方法，
    然刑事第二審程序為覆審制，關於檢察官就累犯事項之舉證
    程序自得於本院審判程序予以補正，而檢察官亦已於上訴書
    載明「被告本案所為，與上揭前案同屬侵害他人酒後駕車之
    犯罪類型，犯罪罪質、目的、手段與法益侵害結果均高度相似
    ，又犯本案犯行，足認被告之法遵循意識及對刑罰之感應力均
    屬薄弱」；復於本院審理時具體說明：「被告有前述累犯之
    情形，可見被告不思反省，於5年內再犯本罪，具有特別惡
    性，對於刑罰反應力薄弱，加重其刑並不違反比例原則、罪
    刑相當原則，請依刑法第47條累犯規定加重其刑」等語（見
    本院二審卷第17、50頁），堪認檢察官就後階段應加重其刑
    之事項，亦已主張並具體指出證明方法，本院經裁量後爰依
    法加重其刑，業如前述。綜上所述，檢察官以原審未論以累
    犯及未據以依法加重其刑部分提起上訴，為有理由，自應由
    本院予以撤銷改判。
　㈡爰以行為人之責任為基礎，審酌被告除上開構成累犯之紀錄
    外，另曾因公共危險案件，經臺灣宜蘭地方法院以106年度
    交簡字第1981號判處有期徒刑2月，併科罰金新臺幣（下同
    ）2萬元確定，於107年5月4日易科罰金執行完畢等情，有上
    開判決及被告前案紀錄表在卷可佐（見本院二審卷第53-54
    頁），顯見被告明知酒精成分對人之意識、控制能力具有不
    良影響，飲酒後會導致對週遭事務之辨識及反應能力較平常
    狀況薄弱，對於酒後不能駕車，及酒醉駕車之危險性，具有
    相當之認識，竟仍心存僥倖，再為本案犯行，顯然未能記取
    教訓，漠視自己安危，罔顧公眾之生命、身體、財產安全，
    所為誠屬不該；並斟酌被告犯後坦承犯行，且本案幸未造成
    他人受傷之事件，暨被告本案酒醉程度超過法定標準之情節
    ，及其犯罪動機、手段、犯罪情節與犯罪所生危害、自述之
    智識程度及家庭經濟生活狀況（見本院二審卷第50頁）等一
    切情狀，量處如主文所示之刑，並諭知易科罰金之折算標準
    。
　據上論斷，應依刑事訴訟法第455條之1第1項、第3項、第369
  條第1項前段、第364條、第299條第1項前段，刑法第185條之3
  第1項第1款、第47條第1項、第41條第1項前段，刑法施行法第
  1條之1第1項，判決如主文。　
本案經檢察官林芳瑜聲請簡易判決處刑及提起上訴，檢察官林卓
儀到庭執行職務。
中　　華　　民　　國　　111 　年　　11　　月　　17　　日
                  刑事第十三庭  審判長法  官  劉敏芳
　　　　　　　　　
　　　　　　　　　                    法  官  劉依伶
　　　　　　　　　
　　　　　　　　                  　  法  官  黃世誠
以上正本證明與原本無異。
不得上訴。
　　　　　　　　　　　　　　　　　　　書記官  陳慧君
中　　華　　民　　國　　111 　年　　11　　月　　17　　日
附錄論罪科刑法條
中華民國刑法第185條之3第1項
駕駛動力交通工具而有下列情形之一者，處3年以下有期徒刑，
得併科30萬元以下罰金：
一、吐氣所含酒精濃度達每公升零點二五毫克或血液中酒精濃度
    達百分之零點零五以上。
二、有前款以外之其他情事足認服用酒類或其他相類之物，致不
    能安全駕駛。
三、服用毒品、麻醉藥品或其他相類之物，致不能安全駕駛。